【裁判字號】    99,交易,69
【裁判日期】    990316
【裁判案由】    過失傷害
【裁判全文】
臺灣板橋地方法院刑事判決              99年度交易字第69號
公  訴  人  臺灣板橋地方法院檢察署檢察官
被      告  乙○○
選任辯護人  游開雄律師
            李維剛律師
上列被告因過失傷害案件，經檢察官提起公訴（98年度偵字第25
993 號），本院判決如下：
    主  文
乙○○從事業務之人，因業務上之過失傷害人，處有期徒刑參月
，如易科罰金，以新臺幣壹仟元折算壹日。
    事  實
一、乙○○以駕駛小貨車載運貨物為業，為從事業務之人，於民
    國98年7 月11日12時許，駕駛車號4482-FH 號自小貨車，沿
    臺北縣中和市○○路直行往安平路方向，行經中和市○○路
    與保健路61巷路口之時，本應注意車前狀況，並隨時採取必
    要之安全措施，以及車輛於行經無號誌交岔路口，應減速慢
    行，作隨時停車之準備，而依當時天候情朗、有日間自然光
    線、路面乾燥無缺陷、無障礙物及視距良好之情形，又無不
    能注意之情事，竟疏未注意及此，猶貿然駕車直行，適有甲
    ○○騎乘車號K5E- 165號重型機車，沿臺北縣中和市○○路
    61巷往臺北縣中和市○○路44巷方向，行經上開交岔路口之
    時，亦疏未注意駕車行經該無號誌交岔路口，左方車應暫停
    讓右方車先行，即逕行騎車直行，以致雙方煞車及閃避不及
    ，甲○○所騎乘之上開重型機車，乃從側面撞擊乙○○所駕
    駛之前開自小貨車左後方，造成甲○○人車倒地後受有右胸
    壁挫傷、雙下肢多處挫傷、右膝蓋擦傷等之傷害。此間經警
    方據報後趕往現場處理，乙○○在當場對於前來處理之臺北
    縣政府警察局中和第一分局安平派出所警員林峰生坦承為本
    件車禍事故之肇事人，自首而接受裁判。
二、案經甲○○訴由臺北縣政府警察局中和第一分局報告臺灣板
    橋地方法院檢察署檢察官偵查起訴。
    理  由
壹、證據能力有無之認定
一、按被告以外之人於審判外之言詞或書面陳述，除法律有規定
    者外，不得作為證據。又被告以外之人於審判外之陳述，經
    當事人於審判程序同意作為證據，法院審酌該言詞陳述或書
    面陳述作成時之情況，認為適當者，亦得為證據。當事人、
    代理人或辯護人於法院調查證據時，知有第159 條第1 項不
    得為證據之情形，而未於言詞辯論終結前聲明異議者，視為
    有前項之同意，刑事訴訟法第159 條第1 項及第159 條之5
    分別定有明文。
二、查被害人甲○○於警詢時之陳述，雖不合刑事訴訟法第159
    條之2 、第159 條之3 有關傳聞法則例外之要件，惟公訴人
    、被告及其輔佐人就前開審判外之言詞陳述，業於本院準備
    程序中表示對於證據能力沒有意見，同意作為證據，本院審
    酌該等言詞或書面陳述作成之情況，核無違法取證及證明力
    明顯過低之瑕疵，亦認為以之作為證據為適當，故依上開規
    定，前揭被害人甲○○於警詢時之陳述，具有證據能力。
三、另按被告以外之人於偵查中向檢察官所為之陳述，除顯有不
    可信之情況者外，得為證據，刑事訴訟法第159 條之1 第2
    項亦有明文。所謂不可信性情況，法院應審酌被告以外之人
    於陳述時之外在環境及情況，例如：陳述時之心理狀況、有
    無受到外力干擾等，以為判斷是否有形式上顯然不可採信之
    依據。查證人甲○○於檢察官偵查時，係以證人之身份陳述
    ，其後並經告以具結義務及偽證處罰，命證人朗讀結文後具
    結，係於負擔偽證罪之處罰心理下證述，並以具結擔保其供
    述之真實性，又無受其他不當外力干擾之情形，是證人甲○
    ○於偵查中在檢察官面前具結所為之證述，查無顯然不可信
    之情況，依上開刑事訴訟法第159 條之1 第2 項規定，自得
    為證據。
貳、認定本案犯罪事實之證據及理由
一、訊據被告乙○○對於上開時地駕車與告訴人所騎乘機車發生
    撞擊一事，業於本院審理時坦承不諱，惟矢口否認有何過失
    傷害之犯行，辯稱：當時伊駕車找尋中和市○○路50巷，在
    行經該處交岔路口之前，有先停下來，看到保健路44巷口之
    路牌後，才又起步前進，伊起步前有看清左右邊並無來車，
    之後就被撞到，伊並無過失云云。經查：
（一）告訴人甲○○於警詢時已明確指稱：伊騎乘K5E-165 號重
      型機車即將通過路口前，有先按喇叭並觀看左右有無來車
      ，當伊轉頭看右邊時，被告就已經撞到伊了，被告通過路
      口時緊靠著保健路61巷口速度很快，完全沒有放慢的跡象
      ，伊整個人及機車被對方貨車往左邊帶拖，最後摔坐在地
      上等語；其後於偵查中亦進一步具結證稱：當天伊騎機車
      ，沿保建路某一條巷子直行，到路口時對方忽然從伊右邊
      衝出，伊就來不及煞車而撞到，是伊車頭撞到被告的車身
      等語，不僅先後所述前後一貫，且核與本院當庭勘驗現場
      監視器畫面光碟之結果大致相符，已堪值採信。
（二）至被告雖一再辯稱：伊於駕車行經該處交岔路口之前，有
      先停下來，看到左右邊均無來車，才起步向前行進云云，
      惟經本院當庭勘驗現場監視器畫面光碟之結果，已足認定
      「一、告訴人沿中和市○○路61巷行進之時，其後跟隨兩
      台機車一併行進，於行經事發無號誌交叉路口時，即與被
      告所駕駛之自小貨車發生撞擊，畫面中看不出被告有先停
      車之情形。二、告訴人所行進之中和市○○路61巷之道路
      筆直，告訴人所行駛之方向，除接近路口之路邊有停車外
      ，並無其他之阻隔，而告訴人並未緊鄰道路外側行駛，於
      接近路口之前，即已行駛於道路接近中間之處，且告訴人
      於接近路口時有將車速放慢，而被告所駕駛之車輛，並未
      有將車速放慢之跡象。」（參見本院準備程序筆錄第4 頁
      ）一節，有現場監視器畫面光碟1 片可資佐證，益見被告
      上開辯解，無非一時卸責之詞，殊難採信。
（三）另按汽車行駛時，駕駛人應注意車前狀況，並隨時採取必
      要之安全措施；車輛行至無號誌之交岔路口，應減速慢行
      ，作隨時停車之準備，道路交通安全規則第94條第3 項、
      第93條第1 項第2 款分別定有明文，被告駕車自應注意上
      開交通安全之相關規定，而依當時天候情朗、有日間自然
      光線、路面乾燥無缺陷、無障礙物及視距良好之情形下，
      又無不能注意之情事，竟疏未注意車前狀況，且於行經該
      處無號誌之交岔路口，並未減速慢行，作隨時停車之準備
      ，貿然在疏未注意左右有無來車之情形下，逕行駕車穿越
      該處交岔路口，致與告訴人所騎乘之機車發生撞擊，則其
      對於上開駕車肇事並使人受傷之行為具有過失責任自明，
      且被告既有上開明顯違反道路交通安全規則之情事，亦無
      主張交通案件中關於「信賴原則」適用之餘地，附此敘明
      。至告訴人甲○○本身雖亦因騎車行至無號誌之交岔路口
      ，左方車未暫停讓右方車先行，違反道路交通安全規則第
      102條第1項第2款規定，是其對本件交通事故之發生，顯
      與有過失，然此尚不能減免被告過失傷害刑責，而臺灣省
      臺北縣區車輛行車事故鑑定委員會亦同此認定「甲○○駕
      駛普通重型機車，行經無號誌路口，左方車未讓右方車先
      行；乙○○駕駛自用小貨車，行經無號誌路口，未注意車
      前狀況未減速慢行，同為肇事原因」，有該鑑定委員會98
      年12月16日北縣鑑字第981569號鑑定意見書1份在卷可參
      。又本件告訴人確因被告上開過失駕駛行為，受有右胸壁
      挫傷、雙下肢多處挫傷、右膝蓋擦傷等傷害一節，亦有行
      政院衛生署雙和醫院診斷證明書1張附卷可資為憑，是被
      告之過失行為與告訴人所受之傷害結果間，具有相當因果
      關係。另辯護人雖聲請本院另行囑託臺灣省臺北縣區車輛
      行車事故覆議鑑定委員會進行鑑定，惟本院經斟酌上開勘
      驗現場監視器畫面光碟之結果，經核與上開鑑定意見書判
      定「被告乙○○駕駛自用小貨車，行經無號誌路口，未注
      意車前狀況未減速慢行，為肇事原因」之鑑定結論相符，
      其車禍肇事責任已足以釐清，並無進一步送請覆議鑑定之
      必要，併此敘明。
（四）此外，本件復有道路交通事故現場圖、道路交通事故調查
      報告表（一）、（二）以及現場暨車損照片9 張在卷可資
      佐證，是以本件事證明確，被告上開犯行洵堪認定，應依
      法論科。
二、核被告所為，係犯刑法第284 條第2 項前段之業務過失傷害
    罪。又查被告於駕車肇事之後，在有偵查犯罪職權之公務員
    發覺前，即向前往現場處理之臺北縣政府警察局中和第一分
    局安平派出所警員林峰生表示係肇事人，並願意接受裁判一
    情，有臺北縣政府警察局中和第一分局道路交通事故肇事人
    自首情形紀錄表1 張附卷可按，乃依刑法第62條前段規定減
    輕其刑。爰審酌被告先前未有任何犯罪前科紀錄（有臺灣高
    等法院被告前案紀錄表1 份附卷可按），素行良好，且被害
    人對於本件車禍事故之發生，其本身亦有顯而易見之過失，
    已如前述，則被告過失程度尚非重大，復參酌被害人所受損
    害之程度及被告於事發後一再否認犯行，犯後態度難認良好
    ，且迄未能與被害人達成和解等一切情狀，量處如主文所示
    之刑，並諭知易科罰金之折算標準，以資警惕。
據上論斷，應依刑事訴訟法第299 條第1 項前段，刑法第284 條
第2項前段、第41條第1 項前段、第62條前段，刑法施行法第1條
之1 ，判決如主文。
本案經檢察官張瑞玲到庭執行職務。
中    華    民    國    99    年    3     月    16    日
                    刑事第十八庭
                          法  官  楊仲農
上列正本證明與原本無異。
如對本判決不服，應於送達後10日內，向本院提出上訴狀（上訴
狀應記載具體上訴理由並應抄附繕本）告訴人或被害人如對於本
判決不服者，應具備理由請求檢察官上訴，其上訴期間之計算係
以檢察官收受判決正本之日期為準。
                          書記官  陳香君
中    華    民    國    99    年    3     月    17    日
附錄本判決論罪之法律條文：
中華民國刑法第284條：
( 過失傷害罪) 因過失傷害人者，處六月以下有期徒刑、拘役或
五百元以下罰金，致重傷者，處一年以下有期徒刑、拘役或五百
元以下罰金。
從事業務之人，因業務上之過失傷害人者，處一年以下有期徒刑
、拘役或一千元以下罰金，致重傷者，處三年以下有期徒刑、拘
役或二千元以下罰金。

司法院資訊處製作；財團法人民間司法改革基金會備份。
